臺灣板橋地方法院刑事判決　　　　　　　96年度訴字第2222號
公　訴　人　臺灣板橋地方法院檢察署檢察官
被　　　告　甲○○
上列被告因違反毒品危害防制條例案件，經檢察官提起公訴（96
年度毒偵字第3301號）及移送併案審理（臺灣板橋地方法院檢察
署96年度毒偵字第3930號、96年度毒偵字第4606號），被告於準
備程序中對被訴之事實為有罪陳述，本院合議庭裁定由受命法官
獨任行簡式審判程序，並判決如下：
    主    文
甲○○施用第一級毒品，累犯，處有期徒刑壹年，扣案海洛因貳
包（合計淨重零點零肆公克）、摻有海洛因之香煙壹支，均沒收
銷燬；又施用第二級毒品，累犯，處有期徒刑柒月，扣案安非他
命壹包（毛重零點公克，淨重零點壹公克）沒收銷燬，吸食器
壹組沒收；應執行有期徒刑壹年肆月，扣案前揭海洛因貳包（合
計淨重零點零肆公克）、前揭摻有海洛因之香煙壹支、前揭安非
他命壹包（毛重零點公克，淨重零點壹公克）均沒收銷燬，扣
案前揭吸食器壹組沒收。
    事    實
一、甲○○於民國82年間，因違反麻醉藥品管理條例、藥事法、
    槍砲彈藥刀械管制條例等案件，經臺灣嘉義地方法院以82年
    度訴字第432 號判決，分別判處有期徒刑5 月、5 年、7 月
    、2 月，應執行有期徒刑5 年7 月確定，於84年4 月22日縮
    短刑期假釋出監，嗣經撤銷假釋，應執行殘刑3 年6 月2 日
    ，於91年6 月19日縮短刑期執行完畢；又於92年間，因施用
    第一、二級毒品案件，經本院以92年度易字第908 號判決，
    分別判處有期徒刑7 月、4 月，應執行有期徒刑9 月確定；
    復於93年間，因施用第一、二級毒品案件，經臺灣嘉義地方
    法院以93年度易字第80號判決，分別判處有期徒刑1 年、6
    月，應執行有期徒刑1 年4 月確定，上開2 案經接續執行，
    於95年3 月18日縮刑期滿執行完畢（據此，本件構成累犯）
    ；再於95年間，因施用第一級毒品案件，經本院以95年度訴
    字第2342號判決判處有期徒刑1 年2 月，上訴臺灣高等法院
    後撤回上訴確定；又於95年間，因贓物罪，經本院以95年度
    簡字第6898號判決判處有期徒刑4 月確定；又於95年間，因
    施用第二級毒品案件，經本院以95年度易字第2618號判決，
    判處有期徒刑8 月確定；另於95年間，因施用第一級毒品案
    件，經本院以96年度訴字第244 號判決判處有期徒刑9 月確
    定，上開判處有期徒刑1 年2 月、4 月、8 月、9 月各罪，
    接續執行（尚在執行）；其間，曾於87年間，因施用毒品案
    件，經臺灣臺南地方法院2 次裁定送觀察勒戒後，均認無繼
    續施用毒品傾向，先後於87年10月1 日、88年7 月7 日釋放
    ，由臺灣臺南地方法院檢察署及臺灣嘉義地方法院檢察署檢
    察官先後以87年度偵緝字第273 號及88年度偵字第4044、40
    45號為不起訴處分確定；又於92年間，因施用毒品案件，經
    本院以92年度毒聲字第182 號裁定令入戒治處所施以強制戒
    治，經戒治滿3 月，其成效評定為合格，無繼續戒治之必要
    ，由本院以92年度毒聲字第2043裁定停止戒治，所餘期間付
    保護管束，於92年7 月16日出所，惟甲○○因於保護管束期
    間有違反毒品危害防制條例行為，其違反保護管束應遵守事
    項情節重大，經本院以92年度毒聲字第2725號裁定撤銷停止
    戒治，令入戒治處所施以強制戒治，惟臺灣板橋地方法院檢
    察署檢察官因依93年1 月9 日施行之修正後毒品危害防制條
    例規定而未執行殘餘之強制戒治；然甲○○此次施用第一、
    二級毒品之犯行，則經本院以上開92年度易字第908 號判決
    ，分別判處有期徒刑7 月、4 月，應執行有期徒刑9 月確定
    ；詎其於88年7 月7 日接受前開觀察勒戒執行完畢後，5 年
    以內之92年、93年間，已因施用毒品犯行，經本院及臺灣嘉
    義地方法院分別以前開92年度易字第908 號判決、93年度易
    字第80號判處罪刑確定在案，併再於95年間，均因施用毒品
    案件，經本院先後以95年度易字第2618號、96年度訴字第24
    4 號判處罪刑確定在案；竟仍不知戒慎，另又基於反覆持續
    施用第一級毒品海洛因之單一行為決意，自96年4 月24日起
    至96年5 月17日止，在臺北縣板橋市○○路275 巷75號4 樓
    住處及臺北縣不詳地點，以將海洛因摻入香煙內點燃後吸食
    煙氣之方式，平均每天施用1 次，反覆多次施用海洛因；另
    又基於反覆持續施用第二級毒品甲基安非他命之單一行為決
    意，自96年4 月24日起至96年5 月17日止，在同前址，以將
    甲基安非他命置於玻璃球內燒烤後吸食煙氣之方式，平均每
    天施用1 次，反覆多次施用甲基安非他命，而於前開期間內
    ，甲○○先後於如附表所示時地為警查獲（查獲時間、機關
    、地點、扣案物等，均詳如附表所示）。
二、案經臺北縣政府警察局新莊分局報告臺灣板橋地方法院檢察
    署檢察官偵查後起訴暨同署檢察官移送併案審理。
    理    由
一、認定犯罪事實所憑之證據及理由：
(一)、訊據被告對其在事實欄所述時、地，反覆多次施用第一級毒
    品海洛因、第二級毒品甲基安非他命之事實，於本院審理中
    自白不諱，而其先後3 次於如附表所示時地為警查獲時，均
    同意接受員警採尿，經警將所採集尿液檢體送驗後，均呈鴉
    片、甲基安非他命陽性反應，有臺灣檢驗科技股份有限公司
    96年5 月9 日、96年5 月22日出具之濫用藥物尿液檢驗報告
    、臺北縣政府警察局新莊分局煙毒麻醉藥品案被移送者姓名
    及代碼對照表、臺北縣政府警察局中和分局毒品案犯罪嫌犯
    人姓名及代碼對照表各1 紙附卷足憑；又被告於如附表編號
    3 所述時、地為警查獲時，所扣得白色粉末2 小包（合計淨
    重0.04公克），經鑑定，確均含第一級毒品海洛因成分，有
    法務部調查局96年6 月5 日調科壹字第09623049120 號鑑定
    書附卷可稽；此外，並有如附表所示被告所有供本件施用安
    非他命犯罪所用之吸食器1 組、摻有海洛因之香煙1 支扣案
    為憑，俱徵被告前開自白應與事實相符，可以採信。
(二)、又被告於如附表編號3 所示時地為警查獲時，固曾同意接受
    採尿，並經警將所採集之被告尿液檢體送驗，然核諸卷附之
    臺灣檢驗科技股份有限公司96年6 月21日出具之濫用藥物尿
    液檢驗報告上所載之檢體編號為H0000000，顯與被告該次時
    地為警查獲時，經警採集之尿液檢體代碼即卷附之臺北縣政
    府警察局樹林分局毒品危害防制條例被移送者姓名暨代碼對
    照表上所載被告之代碼編號H00000000 號，二者顯不相符，
    而不足以前開驗尿報告執為證明被告於如附表編號3 所示時
    地為警查獲前有施用第一、二級毒品犯行之依據，然被告就
    此部分施用第一、二級毒品犯行業已於本院審理中供認在卷
    ，併參核被告此次為警查獲時，尚同時扣得白色粉末2 包（
    合計淨重0.04公克），經送法務部調查局鑑驗結果，確含海
    洛因成分，有上開法務部調查局96年6 月5 日調科壹字第09
    623049120 號鑑定書1 份存卷可憑，此外，並有被告所有供
    本件施用甲基安非他命犯罪所用之吸食器1 組扣案為憑，則
    被告之自白有上開補強證據可佐，仍足認其自白與事實相符
    而堪採信，併此敘明。
(三)、按毒品危害防制條例第23條之修正理由略為：受觀察、勒戒
    人或受強制戒治執行完畢釋放後5 年內再犯者，其再犯率甚
    高，原據以實施之觀察、勒戒及強制戒治既已無法收取其實
    效，爰施以刑事處遇…」。依上揭立法理由觀之，修正毒品
    危害防制條例就施用毒品者，祇於「初犯」及「5 年後再犯
    」2 種情形，有其追訴條件之限制，即須於初犯經觀察、勒
    戒或強制戒治釋放後，5 年內均無施用毒品之行為，始能認
    其前所實施之觀察、勒戒或強制戒治已足遮斷毒癮，而得於
    5 年後再犯時，再予適用初犯之規定，重行觀察、勒戒等程
    序。倘5 年內已經再犯，被依法追訴處罰，縱其第3 次（或
    第3 次以上）施用毒品之時間在初犯釋放5 年以後，即與「
    5 年後再犯」之情形有別；且因已於「5 年內再犯」，顯見
    其再犯率甚高，原實施觀察、勒戒或強制戒治，已無法收其
    實效，而無5 年戒斷期之存在，自無再經觀察、勒戒及強制
    戒治之必要，應得逕行追訴處罰。最高法院95年度臺非字第
    59號、95年度臺非字第65號判決意旨可供參照。據此，被告
    曾於87年間，因施用毒品案件，經臺灣臺南地方法院2 次裁
    定送觀察勒戒後，均認無繼續施用毒品傾向，先後於87年10
    月1 日、88年7 月7 日釋放，由臺灣臺南地方法院檢察署及
    臺灣嘉義地方法院檢察署檢察官先後以87年度偵緝字第273
    號及88年度偵字第4044、4045號為不起訴處分確定在案等情
    ，有臺灣高等法院被告前案紀錄表在卷可稽，是雖被告前受
    觀察、勒戒執行完畢之日距為本案犯行時已相隔5 年以上，
    然揆諸前揭說明，被告於上開受觀察勒戒執行完畢後5 年內
    ，仍因有施用毒品案件，經法院判處罪刑確定，且被告本件
    施用毒品犯行距其前次之95年間施用毒品犯行，亦相隔不到
    5 年，顯見被告之再犯率甚高，原實施觀察勒戒，已無法收
    其實效，而無5 年戒斷期之存在，其本件施用毒品犯行自無
    再經觀察勒戒、強制戒治之必要，應逕予論罪科刑。綜上，
    本件事證已明，被告犯行堪以認定。
二、應適用之法律、科刑審酌事由及沒收物之處理：
(一)、核被告所為，係犯毒品危害防制條例第10條第1 項之施用第
    一級毒品罪及同條例第10條第2 項之施用第二級毒品罪。其
    施用前持有第一、二級毒品之低度行為，應各為其後之施用
    第一、二級毒品高度行為所吸收，均不另論罪。
(二)、按連續犯之規定廢除後，對於部分習慣犯，例如竊盜、吸毒
    等犯罪，是否會因適用數罪併罰而使刑罰過重產生不合理之
    現象乙節，在實務運用上應可參考德、日等國之經驗，委由
    學界及實務以補充解釋之方式，發展接續犯之概念，對於合
    乎接續犯或包括一罪之情形，認為構成單一之犯罪，以限縮
    數罪併罰之範圍，用以解決上述問題，為此次刑法修正刪除
    第56條連續犯規定之立法理由所明載；又立法者針對特定刑
    罰規範之構成要件，已預設其本身係持續實行之複次行為，
    具備反覆、延續之行為特徵，故將之總括或擬製成一個構成
    要件之「集合犯」行為，因刑法評價上為構成要件之行為單
    數，應僅成立一罪。查毒品因具有成癮性、濫用性（此觀毒
    品危害防制條例第2 條之規定自明），立法實務首重以刑事
    處遇方式戒斷行為人毒癮，若無法收其實效，始依法追訴處
    罰（此觀毒品危害防制條例第20、23條之規定即明），故施
    用毒品本身具備反覆、延續之行為特徵，持續多次施用毒品
    始為此類犯罪之典型或常態，於刑法評價上，施用毒品應僅
    成立集合犯一罪（學者林鈺雄著「跨連新舊法之施用毒品行
    為—兼論行為單數與集合犯、接續犯概念之比較」，刊於95
    年7 月本土法學雜誌第84期第141 頁以下，亦採相同之見解
    ）。故有關行為人多次施用毒品之犯罪，本院基於前述施用
    毒品構成要件之反覆實行特徵，認為行為人如基於反覆實行
    之犯意，在密切接近之一定時、地，持續實行單次或複次之
    施用毒品行為，應僅成立集合犯一罪。據此，被告業已供承
    係於事實欄所述時地持續反覆施用第一、二級毒品多次，施
    用頻率則均為每天各施用1 次；佐以被告前曾因施用毒品，
    經觀察勒戒，卻仍再度於上述密切接近之時間、地點，施用
    第一、二級毒品多次，顯見被告本件施用第一、二級毒品犯
    行，乃均係出於反覆施用之單一行為決意至明，故在行為概
    念上，其前開期間內多次施用毒品海洛因、甲基安非他命之
    行為，應均各評價認係包括一罪之集合犯，較符合社會通念
    及刑法學理。至檢察官雖僅就被告於96年4 月24日上午7 、
    8 時許，在臺北縣板橋市○○路某處，施用第一級毒品；96
    年4 月24日為警採尿前回溯96小時內之某時，在不詳地點，
    施用第二級毒品安非他命之犯行提起公訴，惟被告其餘如犯
    罪事實欄所述施用第一、二級毒品犯行，與前揭經起訴論罪
    部分，各有包括一罪之集合犯關係，業如前述，且經檢察官
    移送併案審理，即為起訴效力所及，本院自應併予審理。又
    被告有如事實欄所述之前科及刑之執行情形，有臺灣高等法
    院被告前案紀錄表附卷可參，其於有期徒刑執行完畢後5 年
    以內，故意再犯本件有期徒刑以上之罪，為累犯，就其前開
    所犯2 罪，均應依刑法第47條第1 項規定，均各加重其刑。
    至其前開所犯2罪 ，犯意各別、行為互殊，應與分論併罰。
(三)、茲審酌被告之素行、智識程度、犯罪之動機、目的、手段，
    前已因施用毒品犯行，經執行觀察勒戒及刑罰執行，仍再為
    本件犯行，顯未知所戒慎，暨其施用毒品行為對於自身及社
    會所造成之危害程度非輕；其施用毒品之次數、頻率暨其施
    用期間；然犯後坦承犯行尚有悔意等一切情狀，就其前開所
    犯2 罪，分別量處如主文所示之刑，並定其應執行之刑，以
    示警懲。
(四)、如附表編號3 所示扣案之海洛因2 包（合計淨重0.04公克）
    、安非他命1 包（毛重0.3 公克，淨重0.1 公克），其內海
    洛因、安非他命與包裹前開毒品之分裝袋共3 只，二者在物
    理上難以析離，另如附表編號1 所示扣案之摻有海洛因之香
    煙1 支（其上之海洛因殘渣成分與香煙亦難以析離秤重），
    皆為查獲之毒品，均應依毒品危害防制條例第18條第1 項前
    段規定沒收銷燬；又如附表編號3 所示扣案吸食器1 組為被
    告所有供本件施用甲基安非他命犯罪所用之物，爰依刑法第
    38條第1 項第2 款規定沒收。至如附表編號1 所示另扣案之
    海洛因6 包、殘渣袋3 只、吸食器1 組、注射針筒1 支；如
    附表編號2 所示扣案之未使用過注射針筒20支、已使用過注
    射針筒2 支、已使用過分裝袋2 只等物，被告業已供稱非其
    所有且與其本件施用第一、二級毒品犯行無關，而分別係與
    被告一同為警查獲之李清河、高炎東所有等語在卷，被告此
    部份所辯，核與李清河於警詢及偵查中供認上開如附表編號
    1 所示之扣案物品為其所有等語相符（參見96年度毒偵字第
    3301號偵查卷第7 、28頁），另高炎東亦於如附表編號2所
    示扣案物品之臺北縣政府警察局中和分局扣押物品目錄表所
    有人/ 持有人/ 保管人/ 欄位簽名在卷，足徵被告前開所辯
    容屬有據，應可採信，此外，亦查無其他積極證據足認該等
    扣案物品為被告所有，或與其本件施用第一、二級毒品犯行
    有關，即難認該等扣案物與其本件犯行有關，是就此等扣案
    物爰不於本案併予宣告沒收或銷燬，附此敘明。
(五)、又中華民國96年罪犯減刑條例雖於96年7 月4 日制定公布，
    並自96年7 月16日施行，然本案被告乃基於反覆持續施用第
    一級毒品海洛因之單一行為決意，及反覆持續施用第二級毒
    品甲基安非他命之單一行為決意，均各自96年4 月24日起至
    同年5 月17日止，有上述施用第一、二級毒品犯行之行為，
    而均屬集合犯，業如前述，是其本件施用第一、二級毒品犯
    行終了之日均為96年5 月17日，核與前開減刑條例第2 條所
    規定之犯罪須在96年4 月24日以前者，始得依該條例減刑之
    規定不符，則被告本案犯行既與減刑之要件不合，自不得減
    刑，併此指明。
據上論斷，應依刑事訴訟法第273 條之1 第1 項、第299 條第1
項前段、毒品危害防制條例第10條第1 項、第2 項、第18條第1
項前段，刑法第11條、刑法第51條第5 款、第47條第1 項、第38
條第1 項第2 款，判決如主文。
本案經檢察官郭季青到庭執行職務。
中　　華　　民　　國　　96　　年　　8 　　月　　22　　日
　　　　　　　　　刑事第十九庭法  官  陳明偉
以上正本證明與原本無異。
如不服本判決應於送達後10日內向本院提出上訴狀。
                              書記官  強梅芳
中　　華　　民　　國　　96　　年　　8 　　月　　22　　日
附表：
┌──┬────┬──────┬──────┬──────┬─────┬──────┐
│編號│查獲時間│查獲機關    │查獲地點　　│扣案物品    │起訴、併案│備註        │
│    │        │            │            │            │案號      │            │
├──┼────┼──────┼──────┼──────┼─────┼──────┤
│ 1  │96年4月 │臺北縣政府警│臺北縣泰山鄉│摻有海洛因之│臺灣板橋地│本次扣案之海│
│    │24日下午│察局新莊分局│全興路315號 │香煙1支、吸 │方法院檢察│洛因6包、殘 │
│    │2時50分 │            │「熱浪汽車旅│食器1組、殘 │署96年度毒│渣袋3只、吸 │
│    │許      │            │館」215室   │渣袋3只、注 │偵字第3301│食器1組、注 │
│    │        │            │            │射針筒1支、 │號        │射針筒1支， │
│    │        │            │            │海洛因6包   │          │被告供稱非其│
│    │        │            │            │            │          │所有且與其本│
│    │        │            │            │            │          │件施用第一、│
│    │        │            │            │            │          │二級毒品犯行│
│    │        │            │            │            │          │無關，而核諸│
│    │        │            │            │            │          │與被告同時為│
│    │        │            │            │            │          │警查獲之李清│
│    │        │            │            │            │          │河於警詢及偵│
│    │        │            │            │            │          │查中業已供認│
│    │        │            │            │            │          │上開扣案物品│
│    │        │            │            │            │          │為其所有，且│
│    │        │            │            │            │          │亦查無其他積│
│    │        │            │            │            │          │極證據足認該│
│    │        │            │            │            │          │等扣案物品為│
│    │        │            │            │            │          │被告所有，或│
│    │        │            │            │            │          │與其本件施用│
│    │        │            │            │            │          │第一、二級毒│
│    │        │            │            │            │          │品犯行有關，│
│    │        │            │            │            │          │既難認該等扣│
│    │        │            │            │            │          │案物與其本件│
│    │        │            │            │            │          │犯行有關，就│
│    │        │            │            │            │          │此等扣案物爰│
│    │        │            │            │            │          │不於本案併予│
│    │        │            │            │            │          │宣告沒收或銷│
│    │        │            │            │            │          │燬，附此敘明│
│    │        │            │            │            │          │。          │
├──┼────┼──────┼──────┼──────┼─────┼──────┤
│ 2  │96年5月1│臺北縣政府警│臺北縣中和市│未使用過注射│臺灣板橋地│本次扣案之物│
│    │日下午2 │察局中和分局│自治街20號3 │針筒20支、已│方法院檢察│品，被告供稱│
│    │時40分許│            │樓          │使用過注射針│署檢察官96│非其所有且與│
│    │        │            │            │筒2支、已使 │年度毒偵字│其本件施用第│
│    │        │            │            │用過分裝袋2 │第4606號  │一、二級毒品│
│    │        │            │            │只          │          │犯行無關，而│
│    │        │            │            │            │          │核諸與被告同│
│    │        │            │            │            │          │時為警查獲之│
│    │        │            │            │            │          │高炎東亦於上│
│    │        │            │            │            │          │開扣案物品之│
│    │        │            │            │            │          │臺北縣政府警│
│    │        │            │            │            │          │察局中和分局│
│    │        │            │            │            │          │扣押物品目錄│
│    │        │            │            │            │          │表所有人/ 持│
│    │        │            │            │            │          │有人/ 保管人│
│    │        │            │            │            │          │/ 欄位簽名在│
│    │        │            │            │            │          │卷，足徵被告│
│    │        │            │            │            │          │前開所辯容屬│
│    │        │            │            │            │          │有據，應可採│
│    │        │            │            │            │          │信，此外，亦│
│    │        │            │            │            │          │查無其他積極│
│    │        │            │            │            │          │證據足認該等│
│    │        │            │            │            │          │扣案物品為被│
│    │        │            │            │            │          │告所有，或與│
│    │        │            │            │            │          │其本件施用第│
│    │        │            │            │            │          │一、二級毒品│
│    │        │            │            │            │          │犯行有關，即│
│    │        │            │            │            │          │難認該等扣案│
│    │        │            │            │            │          │物與其本件犯│
│    │        │            │            │            │          │行有關，爰不│
│    │        │            │            │            │          │於本案宣告沒│
│    │        │            │            │            │          │收或銷燬，附│
│    │        │            │            │            │          │此敘明。    │
├──┼────┼──────┼──────┼──────┼─────┼──────┤
│ 3  │96年5月 │臺北縣政府警│臺北縣樹林市│安非他命1包 │臺灣板橋地│            │
│    │18日凌晨│察局樹林分局│柑園街1段41 │（毛重0.3公 │方法院檢察│            │
│    │3時45分 │            │號前        │克，淨重0.1 │署檢察官96│            │
│    │許      │            │            │公克）、海洛│年度毒偵字│            │
│    │        │            │            │因2包（合計 │第3930號  │            │
│    │        │            │            │淨重0.04公克│          │            │
│    │        │            │            │）、吸食器1 │          │            │
│    │        │            │            │組          │          │            │
└──┴────┴──────┴──────┴──────┴─────┴──────┘
附錄本案論罪科刑法條全文
毒品危害防制條例第十條第一項、第二項
施用第一級毒品者，處六月以上五年以下有期徒刑。
施用第二級毒品者，處三年以下有期徒刑。
毒品危害防制條例第十八條
查獲之第一、二級毒品及專供製造或施用第一、二級毒品之器具
，不問屬於犯人與否，均沒收銷燬之；查獲之第三、四級毒品及
製造或施用毒品之器具，無正當理由而擅自持有者，均沒入銷燬
之。但合於醫藥、研究或訓練之用者，得不予銷燬。
前項合於醫藥、研究或訓練用毒品或器具之管理辦法，由法務部
會同行政院衛生署定之。
